【裁判字號】    99,台上,5750
【裁判日期】    990916
【裁判案由】    妨害秘密
【裁判全文】
最高法院刑事判決            九十九年度台上字第五七五０號
上  訴  人  甲  ○
選任辯護人  陳彥任律師
            蔡世祺律師
上列上訴人因妨害秘密案件，不服台灣高等法院中華民國九十九
年三月十七日第二審更審判決（九十九年度上更(一)字第四號，起
訴案號：台灣台北地方法院檢察署九十五年度偵字第四○六五號
），提起上訴，本院判決如下：
    主  文
原判決撤銷，發回台灣高等法院。
    理  由
本件原判決認定上訴人甲○有其事實欄所載犯行，因而撤銷第一
審科刑之判決，改判論上訴人以共同明知為意圖販賣而無故以照
相、錄影竊錄他人非公開活動之內容而販賣，處有期徒刑肆月，
減為有期徒刑貳月，並各諭知有期徒刑如易科罰金之折算標準及
相關之從刑；固非無見。
惟查：（一）、未經參與審理之法官參與判決者，其判決當然為
違背法令，刑事訴訟法第三百七十九條第十三款定有明文。本件
原審法院民國九十九年二月二十四日上午九時三十分審判期日，
依審判筆錄記載，參與審理之審判長法官為林明俊、法官為何信
慶及郭豫珍，有上開期日審判筆錄可稽（見原審更(一)卷第一五一
頁）。然原判決正本所載參與判決之法官為審判長法官林明俊、
法官吳淑惠及法官郭豫珍（見原審更(一)卷第一九二頁背面），其
中法官吳淑惠顯未參與審理而參與判決，原判決當然為違背法令
。雖原審嗣於判決送達後之九十九年六月九日以誤寫為由，將原
判決「原本」及「正本」法官欄裁定更正為「刑事第六庭審判長
法官林明俊、法官何信慶、法官郭豫珍」。但按上開情形，並非
所謂判決有誤寫或其他類似之顯然錯誤，應屬不得更正（本院二
十一年上字第一九八八號判例意旨參照）。（二）、刑事訴訟法
第一百五十九條第一項規定：被告以外之人於審判外之言詞或書
面陳述，除法律有規定者外，不得作為證據。而該條所謂「法律
有規定者」，係指同法第一百五十九條之一至第一百五十九條之
五及第二百零六條等規定。故如欲採被告以外之人於審判外之言
詞，即如警詢或檢察官偵查中之言詞為證據時，必須符合法律所
規定之例外情形，方得認其審判外之陳述有證據能力，並須於判
決中具體說明其符合傳聞證據例外可信之情況及心證理由，否則
即有違證據法則及判決不備理由之違誤。關於被害人即告訴人徐
熙娣、柳翰雅、范曉萱、陳純甄等於偵查中所為陳述之證據能力
，迭據上訴人及其辯護人於原審審理時否認渠等證據能力在卷（
見原審更(一)卷第七三、一○四頁），原審法院既未於審判期日當
庭提示調查（見原審更(一)卷第一五一至一五三頁），判決內又未
說明上開證人於偵查中之指述如何符合刑事訴訟法第一百五十九
條之一第二項、第一百五十九條之五之規定而得認有證據能力，
僅敘明「告訴人的指述在使被告受刑事訴追，其目的均屬同一。
審酌告訴人的供述與事實相合，並無其他證據證明受有污染而有
不宜作為證據的瑕疵，無顯不可信的情況，且經本院依直接審理
方式，顯示於公判庭加以調查，得採為證據」等語（見原判決第
三頁理由第貳點），顯有判決不備理由及採證違法之當然違背法
令。以上，或係上訴意旨所指摘，或屬本院得依職權調查之事項
，應認原判決仍有撤銷發回更審之原因。
據上論結，應依刑事訴訟法第三百九十七條、第四百零一條，判
決如主文。
中    華    民    國  九十九  年    九    月   十六   日
                      最高法院刑事第八庭
                          審判長法官  洪  文  章
                                法官  王  居  財
                                法官  郭  毓  洲
                                法官  黃  梅  月
                                法官  沈  揚  仁
本件正本證明與原本無異
                                      書  記  官
中    華    民    國  九十九  年    九    月  二十一  日
                                                     ｍ

司法院資訊處製作；財團法人民間司法改革基金會備份。
